【裁判字號】    89,自,793
【裁判日期】    900425
【裁判案由】    詐欺
【裁判全文】
臺灣臺中地方法院刑事判決                          八十九年度自字第七九三號
    自  訴  人  丁○○
    被      告  乙○○
右列被告因詐欺案件，經自訴人提起自訴，本院判決如左：
    主  文
乙○○無罪。
    理  由
一、自訴意旨略以：被告乙○○於民國（下同）八十八年四月六日，在自訴人位於台
    中西屯區○○○街二十三號住，向自訴人誆稱：伊信用良好，因預備經營便利商
    店，資金尚差新台幣（下同）三十萬元等語，乃簽發發票人為被告本人，票號Ｔ
    Ｈ0000000號、到期日為八十八年五月九日、面額三十萬元之本票一紙，
    持向自訴人調現，自訴人不疑有詐而如數借與之，詎本票屆期提示未獲兌現，且
    自訴人私下調查發現被告亦未開設便利商店，因認被告涉犯有刑法第三百三十九
    條第一項之詐欺罪嫌。
二、按犯罪應依證據認定之，無證據不得推定其犯罪事實，刑事訴訟法第一百五十四
    條定有明文。又刑法第三百三十九條第一項詐欺罪之成立，以意圖為自己或第三
    人不法之所有，以詐術使人將本人或第三人之物交付為要件，若無不法所有之意
    圖、而所用之方法不能認為係屬詐術，亦不致使人陷於錯誤，即不構成該罪（最
    高法院四十六年台上字第二六０號判例參照）。本件訊據被告乙○○固坦承有向
    自訴人借款之事實，惟否認有何犯行，辯稱：伊與自訴人常有金錢往來，伊當時
    向自訴人講要調借三十萬元，有交付一張伊之妻為發票人，面額三十萬元之支票
    及簽發一張面額三十萬元之本票給自訴人，利息五萬元先扣，實際伊只拿到二十
    五萬元，後來伊之妻的支票退票，案外人甲○○有欠伊錢，伊要求甲○○直接拿
    支票給自訴人，甲○○共拿三張支票給自訴人，其中二張十三萬元，一張八萬元
    ，這些票甲○○都有背書，這些票也都退票，目前欠自訴人的錢尚未還清，伊沒
    有向自訴人說借錢是要經營便利商店，伊與自訴人常有金錢往來，伊本身也是被
    人倒帳，才沒錢還給自訴人等語。經查：自訴人於審理中補陳稱：伊與被告乙○
    ○是朋友，被告於八十八年四月六日向伊借三十萬元，有交付一張面額三十萬元
    的客票及簽發三十萬元之本票給伊，利息每月七千二百元，後來支票退票，被告
    又交付三張支票給伊，發票人為丙○○，付款人是華南商業銀行北台中分行，面
    額分別為八萬元、十三萬元、十三萬元，後來八萬元支票到期退票，就找不到被
    告，當初被告說做生意要週轉，有提到便利商店、美容材料生意，伊會借錢給被
    告，是純粹朋友之間幫忙的，又被告在向伊借三十萬元之前，有向伊調過二次錢
    ，第一次八十八年二月借五萬二千元，第二次八十八年四月借八萬元，這二筆借
    款都有還，第三次就是借三十萬元，扣掉利息七千元，伊實拿二十九萬三千元給
    被告，而被告交付之三十萬元支票退票後，有帶甲○○拿出上開三張面額八萬元
    、十三萬元、十三萬元的支票換回退票之三十萬元支票等語。是本案依自訴人即
    被告二人所述可知，其二人先前已互相認識，並有金錢借貸往來之關係，且依自
    訴人所言，其係基於朋友之間幫忙才借錢給被告，自難認被告對之有何施用詐術
    之行為。雖自訴人陳稱被告係以要經營便利商店為由向其借錢，然此為被告所否
    認，而自訴人於本院八十九年十一月二十四日訊問時亦指稱：伊與被告閒聊時，
  被告說要開便利商行，並沒有其他人知道這件事等語，則就被告是否有對自訴人
    表示要開設便利商店為由，向自訴人借錢，而使自訴人陷於錯誤，同意借款給被
    告，除自訴人個人片面指述外，並無何積極證據足資證明之，故本案尚難僅以自
    訴人之片面指述遽認被告有對自訴人施用詐術借錢，況本案自訴人借錢給被告亦
    有收取利息（自訴人指稱預扣七千元利息，被告則聲稱預扣五萬元之利息，就利
    息之金額部分雖有爭執，然就有收取利息之事實，則不爭執）乙節，已為雙方所
    是認，且被告借款時亦有交付同面額之支票及簽發同面額之本票供自訴人擔保，
    觀諸該借款過程，均係本諸正常之借款程序為之，實難謂被告於借款之初對自訴
    人有何施用詐術之行為，揆諸首揭說明，自不得繩被告以詐欺罪嫌。至被告所積
    欠自訴人之債務，自訴人應循民事途徑解決之，附此敘明。此外，復查無其他任
    何之積極證據，足資證明被告確有自訴人所指之犯行存在，自屬不能證明被告犯
    罪，應諭知被告無罪之判決。
據上論結，應依刑訴訟法第三百四十三條、第三百零一條第一項，判決如主文。
中      華      民      國      九十      年      四    月    二十五    日
                                法  官  李  悌  愷
右正本證明與原本無異。
如不服本判決，應於送達後十日內向本院提出上訴狀（須附繕本），上訴於台灣高等
法院台中分院。
                                          書記官
中      華      民      國      九十      年      四    月    二十五    日


司法院資訊處製作；財團法人民間司法改革基金會備份。
